臺灣臺中地方法院交通事件裁定　　　　96年度交聲字第1403號
原處分機關　交通部公路總局臺中區監理所
異　議　人
即受處分人　甲○○
上列異議人因違反道路交通管理處罰條例案件，對於交通部公路
總局臺中區監理所中華民國九十六年十一月三日所為之裁決（中
監違字第裁六０－ＧＤ0000000號），聲明異議，本院裁
定如下：
　　主　文
原處分撤銷。
甲○○不罰。
　　理　由
一、原處分機關交通部公路總局臺中區監理所係以：異議人即受
　　處分人（下稱異議人）甲○○於民國九十六年十月十一日十
　　七時四十五分許，騎乘車牌號碼IZX－353號重型機車，在臺
    中市○○路與青海路口，經警舉發「紅燈左轉（文心轉青海
    」之違規，為臺中市警察局第六分局何安派出所員警以其有
    違反道路交通管理處罰條例第五十三條第一項規定之行為，
    掣開中市警交字第ＧＤ0000000號舉發通知單逕行舉
    發，並經原處分機關交通部公路總局臺中區○○○○道路交
    通管理處罰條例第五十三條第一項、第六十三條第一項第三
    款及違反道路交通管理事件統一裁罰基準及處理細則第四十
    三條、第四十四條及第六十七條之規定，以中監違字第裁六
    ０－ＧＤ0000000號裁決書裁處異議人罰鍰新臺幣一
    千八百元，並記違規點數三點。
二、異議人甲○○聲明異議意旨略以：(一)九十六年十月十一日當
    天，伊並未至臺中市。(二)伊上班地點位於臺中縣清水鎮○○
    街一二號，距伊住所處約一至一‧五公里，伊上班時間為八
    時三十分至十七時三十分，IZX－353號重型機車係上班之交
    通工具，當天伊並未請假，亦未將該重型機車借予他人使用
    ，伊受舉發之時間雖為下班時間，惟據伊估計自清水騎車至
    文心路至少需花費四十分鐘左右之時間，因此，短短十五分
    鐘難以從上班地點到達該違規地點。(三)本件舉發並無照片為
    證，且當時天色已漸昏暗，員警僅以目測記憶車牌號碼，恐
    有看錯之疑慮，再者，舉發通知單上日期有塗改，且違規事
    實欄係記載紅燈左轉，依道路交通管理處罰條例第五十三條
    第一項應為紅燈右轉，此是否足以佐證員警當時可能專注力
    不夠，而有錯看車牌號碼之虞云云。
三、按犯罪事實應依證據認定之，無證據不得認定犯罪事實，刑
    事訴訟法第一百五十四條第二項定有明文。次按認定犯罪事
    實所憑之證據，雖不以直接證據為限，間接證據亦包括在內
    ；然而無論直接或間接證據，其為訴訟上之證明，須於通常
    一般之人均不致有所懷疑，而得確信其為真實之程度者，始
    得據為有罪之認定，倘其證明尚未達到此一程度，而有合理
    之懷疑存在時，即應為有利於被告之認定，更不必有何有利
    之證據（最高法院三十年上字第八一六號判例、七十六年臺
    上字第四九八六號判例參照）。而法院受理交通事件，準用
    刑事訴訟法之規定，道路交通管理處罰條例第八十九條前段
    規定甚明，是當法院踐行調查證據程序完畢後，如就原處分
    機關所認定違規事實仍有合理懷疑，應對受處分人為有利之
    認定。
四、原處分意旨認異議人甲○○有上開違規情節，固有臺中市警
    察局舉發違反道路交通管理事件通知單一紙在卷足參。然查
    ，異議人主張其於案發當日係騎乘上開重型機車至臺中縣清
    水鎮○○街一二號「顧清正稅務會計記帳代理人（正一會計
    事務所）」上班，上班時間為八時三十分至同日十七時三十
    分，其於當日均無請假外出，縱有於下班後騎乘系爭車輛離
    開前揭上班處所，亦難在十五分鐘內到達裁決書所示之違規
    地點等情，業據其提出公司出具之證明書一紙在卷可稽，復
    觀之本院職權查詢之地圖資料顯示，異議人上班地點與本件
    違規地點兩地相距有二十公里之遠，是由上開證據資料應堪
    認異議人主張係為真實。又本院詳觀本件卷附之舉發通知單
    上所載內容，可發現該舉發通知單上雖有違規時間、地點、
    違規車輛之車牌號碼，以及車主姓名等記載，然並無本件違
    規車輛之詳細車型、顏色及廠牌等其他相關可資辨明之事項
    ，足以提供本院進一步查證，故本件執勤警員所舉發之違規
    車輛，是否即係本件異議人所有之前述重型機車？機車駕駛
    人是否即係本件異議人？已非無疑問。另據臺中市警察局第
    六分局九十六年十一月二日中分警交字第０九六００三七七
    ０三號函所示，足認本件違規行為已無從查知警員據以逕行
    舉發之科學照相等證據資料，且本件違規車輛是否曾遭實際
    駕駛人使用偽造、變造之車牌，或警員逕行舉發時有誤看、
    誤記等情形，則均已無從查考。從而，本件交通違規之舉發
    事證，經核實難認為業已充分，而本院經查亦無其他證據，
    足以證明異議人於上開時、地，確有原處分意旨所稱之違規
    情事，故本件尚難僅根據上述舉發通知單所載違規重型機車
    之車牌號碼等簡略資料，即率而認定異議人實際上確有上開
    違規行為。
五、綜上所述，本件異議人甲○○究否於上開時地，確有原處分
    意旨所稱之違規行為，既仍存有合理之懷疑，尚難僅憑舉發
    通知單所登載之資料即驟認異議人有前揭之違規事實；而原
    處分機關亦未提出異議人違規之積極事證，故原處分機關未
    予詳查，遽予裁罰，顯非適法。從而，本件異議為有理由，
    原處分應予撤銷，另諭知異議人不罰。
據上論斷，應依道路交通管理處罰條例第八十七條第二項，道路
交通案件處理辦法第二十條前段，裁定如主文。
中　　華　　民　　國　　96　　年　　12　　月　　13　　日
                  交通法庭  法  官  陳思成
上正本證明與原本無異。
如不服本裁定應於送達後五日內向本院提出抗告狀。
                            書記官  張宏清
中　　華　　民　　國　　96　　年　　12　　月　　13　　日
